【裁判字號】    98,上訴,1862
【裁判日期】    990330
【裁判案由】    強盜
【裁判全文】
臺灣高等法院高雄分院刑事判決        98年度上訴字第1862號
上  訴  人  臺灣高雄地方法院檢察署檢察官
上  訴  人
即  被  告  乙○○
選任辯護人  張清富  律師
上列上訴人因被告強盜案件，不服臺灣高雄地方法院98年度訴字
第1336號中華民國98年11月30日第一審判決（起訴案號：臺灣高
雄地方法院檢察署98年度偵字第24584 號），提起上訴，本院判
決如下：
    主  文
原判決撤銷。
乙○○犯強盜罪，累犯，處有期徒刑參年。
    事  實
一、乙○○前曾於民國96年間犯詐欺罪，經臺灣高雄地方法院判
    處有期徒刑4 月，嗣因適用中華民國96年罪犯減刑條例，減
    為有期徒刑2 月，於97年5 月8 日易科罰金執行完畢。詎仍
    不知悔改，竟意圖為自己不法所有，於98年8 月20日凌晨3
    時45分許，在高雄市三民區○○○○街109 巷口，持石頭及
    徒手猛擊甲○○頭部，造成甲○○之臉部、頭部受傷流血，
    致其不能抗拒後，強行取走甲○○所有而繫於腰際之腰包（
    內有國際牌隨身聽1 台、電池2 顆）及耳機，得手後因甲○
    ○與其發生拉扯，復以上開腰包攻擊甲○○之頭部，造成甲
    ○○受有頭部外傷、顏面撕裂傷等傷害（傷害部分未據告訴
    ）。嗣乙○○發現腰包內並無現金，且甲○○血流滿面，遂
    要求甲○○陪同前往警局自首，乙○○乃在有偵查犯罪職權
    之機關尚未發覺其犯罪前，自行前往高雄市政府警察局三民
    第一分局哈爾濱派出所自首而接受裁判。
二、案經高雄市政府警察局三民第一分局報請臺灣高雄地方法院
    檢察署檢察官偵查起訴。
    理  由
壹、程序部分：
    按被告以外之人於偵查中向檢察官所為陳述，除顯有不可信
    之情況者外，得為證據，刑事訴訟法第159 條之1 第2 項定
    有明文。查證人甲○○於檢察官偵查時所為之證述，業經其
    於供前具結，有證人結文附卷可稽，其於偵查中之陳述，客
    觀上並無顯不可信之情況，且其已經原審傳訊到庭行交互詰
    問，是上開證人於偵查中之證詞自有證據能力。
貳、實體部分：
一、訊據上訴人即被告乙○○固坦承於上開時地，有持石頭及徒
    手毆打甲○○之頭部、臉部等情，惟矢口否認有何強盜之犯
    行，辯稱：案發前1 小時，我有在公園吸食約半條之強力膠
    致頭腦不清楚，我不知道當時為何會打被害人及拉扯其皮包
    ，我並無強盜犯意云云。經查：
  (一)上開事實，業據被告於警詢、偵查及羈押庭時自白明確（見
    警卷第1-3 頁，偵卷第4-5 、13-14 頁，聲羈卷第4-7 頁）
    ，核與證人甲○○於偵查及原審審理時之證述相符（見偵卷
    第12-13 頁；原審卷2 第57-58 頁）；復有高雄醫學大學附
    設中和紀念醫院診斷證明書、搜索扣押筆錄、扣押物品目錄
    表、案發現場圖、贓物認領保管單各1 份、照片3 張等件在
    卷可稽。是上開事實堪以認定。
  (二)被告於本院審理時雖以上揭情詞置辯。惟查，證人甲○○於
    偵查時證稱：「當時被告手上拿1 個石頭，一到我的身邊就
    拿石頭砸我的頭，我不知道什麼原因，致我的臉、頭部都流
    血，視線模糊，後來被告用力搶走我掛在腰際的皮包，皮包
    裡只放1 台收音機，沒有錢」等語（見偵卷第13頁）；又於
    原審證稱：「我是公園的志工，負責公園四周清潔工作；當
    時我剛到公園要拿掃把時，被告就拿1 個石頭打我的額頭，
    我的臉都是血，我倒下後，被告要搶我的腰包，是要解開的
    那種腰包，被告把我的腰包整個拿下來，腰包上面的拉鍊本
    來就壞掉了，所以沒有拉鍊，被告一看裡面只有收音機，我
    看他的表情很失望；我確認被告有拿走我的腰包，被告一直
    打我，就是要搶我的腰包，搶到腰包之後就停止打我」等情
    明確（見院二卷第57、58頁）。而觀諸證人甲○○上開證述
    ，其就案發時被告強盜之情節前後供述一致，經核亦與被告
    於警詢及偵查中之自白相符，且衡以證人甲○○與被告素昧
    平生，2 人並無任何仇怨，於案發後並願原諒被告，且不要
    求被告賠償其損害（見本院卷第50頁），證人甲○○自無甘
    冒偽證刑責而誣指被告涉案之可能，是甲○○之上開證言，
    應堪採信。再者，依被告於警詢中供述：「我當時以為腰包
    有金錢及值錢的財物，才強盜他的財物，我得手腰包後有打
    開來看，發現並沒有任何我想要財物，又聽到被害人甲○○
    說他沒有帶錢出門，所以就停止毆打被害人甲○○」（見警
    詢第2-3 頁），於偵查中羈押庭供述：「我是因為沒有錢，
    才會去強盜甲○○的腰包、耳機。我搶到腰包後，看到腰包
    裡面沒有錢我就沒有再打他了。我當時並無吸毒」等語（見
    聲羈卷第4-7 頁），均已供述被告當時係因缺錢才起意強盜
    被害人之腰包得手等情明確，被告於本院審理時翻異前詞，
    改稱：只有傷害故意，無強盜犯意云云，顯係臨訟卸責之詞
    ，洵不足採。
  (三)綜上所述，本件事證明確，被告強盜犯行，堪以認定，應予
    依法論科。
二、按刑法上所稱之兇器，乃依一般社會觀念足以對人之生命、
    身體、安全構成威脅，而具有危險性之「器械」而言，而磚
    塊、石頭乃自然界之物質，尚難謂為通常之「器械」，最高
    法院92台非字第38號判決意旨可資參照。本件被告持石頭強
    盜被害人財物之行為，自難論以攜帶兇器強盜罪。是核被告
    所為，係犯刑法第328 條第1 項之強盜罪。又被告有犯罪事
    實欄所載前科，於97年5 月8 日執行完畢，有臺灣高等法院
    被告前案紀錄表在卷足憑，被告前受有期徒刑執行完畢後，
    5 年內故意再犯本件法定刑為有期徒刑以上之罪，應論以累
    犯並加重其刑。又被告於案發後而警察機關尚未知悉犯罪事
    實及發覺犯罪人前，因覺得後悔而主動至派出所向員警坦承
    犯罪，並自願接受裁判等情，為被告所自承（見原審卷2第
    10頁），核與證人甲○○之證述相符，並有員警職務報告1
    份在卷可證（見偵卷第21頁）。是被告符合刑法第62條前段
    自首之規定，爰依法減輕其刑，並依法先加後減之。
三、原審據以論處被告罪刑，固非無見；惟查：(一)被告於96年間
    所犯詐欺罪，係於97年5 月8 日易科罰金執行完畢，已據本
    院調取臺灣高雄地方法院檢察署97年度執更緝字第588 號執
    行卷核閱無訛，並有臺灣高等法院被告前案紀錄表在卷可稽
    ，原判決認係96年5 月3 日易科罰金執行完畢尚有誤會。(二)
    被告於原審及本院審理中均否認犯行，原判決於論罪審酌欄
    認被告犯後坦承犯行，亦有未合。被告上訴意旨否認犯罪，
    指摘原判決不當，檢察官以被告非真誠悔悟，原審適用自首
    減輕其刑不當，均無理由；另檢察官以被告於原審否認犯行
    ，原審認定被告坦承犯行，有判決理由矛盾之違誤，則屬有
    據，此外原判決亦有上開可議之處，自應由本院將原判決撤
    銷改判。爰審酌被告正值青壯之年，且四肢健全，不思循正
    當途徑取得財物，竟對年長者強取財物，法紀觀念淡薄，對
    於社會治安造成嚴重之危害，所為實不足取；惟念其強盜所
    得財物非鉅，且已發還被害人，有贓物認領保管單1 紙在卷
    可參（見警卷第21頁），所生損害業已減輕，被害人並到庭
    表示所受傷害已經復原，願原諒被告（見本院卷第50頁），
    暨其犯罪之動機、手段、目的等一切情狀，爰量處如主文所
    示之刑，以資懲儆。
據上論結，應依刑事訴訟法第369 條第1 項前段、第364 條、第
299 條第1 項前段，刑法第328 條第1 項、第47條第1 項、第62
條前段，判決如主文。
本案經檢察官許月雲到庭執行職務。
中    華    民    國    99    年    3     月    30    日
                  刑事第一庭    審判長法  官  周賢銳
                                      法  官  徐美麗
                                      法  官  施柏宏
以上正本證明與原本無異。
如不服本判決應於收受本判決後10日內向本院提出上訴書狀，其
未敘述上訴理由者，並得於提起上訴後10日內向本院補提理由書
狀（均須按他造當事人之人數附繕本）「切勿逕送上級法院」。
中    華    民    國    99    年    3     月    31    日
                                      書記官  魏文常
附錄本件判決論罪科刑法條：
刑法第328條（普通強盜罪）
意圖為自己或第三人不法之所有，以強暴、脅迫、藥劑、催眠術
或他法，至使不能抗拒，而取他人之物或使其交付者，為強盜罪
，處5 年以上有期徒刑。
以前項方法得財產上不法之利益或使第三人得之者，亦同。
犯強盜罪因而致人於死者，處死刑、無期徒刑或 10 年以上有期
徒刑；致重傷者，處無期徒刑或 7 年以上有期徒刑。
第 1 項及第 2 項之未遂犯罰之。
預備犯強盜罪者，處 1 年以下有期徒刑、拘役或 3 千元以下罰
金。

司法院資訊處製作；財團法人民間司法改革基金會備份。
